【裁判字號】    91,基簡,572
【裁判日期】    920916
【裁判案由】    給付會款
【裁判全文】
臺灣基隆地方法院宣示判決筆錄  九十一年度基簡字第五七二號
    原      告  丁○○
    訴訟代理人  丙○○
    被      告  戊○○○
    訴訟代理人    詹振寧律師
    複  代理人    游蕙菁律師
                  林達傑律師
                  黃教倫律師
右當事人間九十一年度基簡字第五七二號給付會款事件於中華民國九十二年九月十六
日下午四時在本院民事第九法庭公開宣示判決出席職員如左：
                法      官  陳培仁
                法院書記官  林婉瑩
                通      譯  劉春生
朗讀案由兩造均未到
法官朗讀主文宣示判決，並諭知將判決主文、所裁判之訴訟標的及其理由要領，記載
於後：
    主    文
被告應給付原告新臺幣貳佰貳拾貳萬元，及自民國九十一年九月四日起至清償日止，
按週年利率百分之五計算之利息。
訴訟費用由被告負擔。
本判決得為假執行，被告如於假執行程序實施前以新台幣貳佰貳拾貳萬元為原告供擔
保後，免為假執行。
    兩造爭執及理由要領
一、原告主張其參加被告所邀集之互助會，會期自民國八十二年七月十五日起至八十
    五年十二月一日止，每月開標二次，連同會首共六十六會，每期會款（下同）新
    台幣二萬元，原告與乙○○（即莊琳珍）、甲○○各參加一會，詎該會進行至第
    三十七會時，被告即宣告倒會，被告並開立七十四萬元之本票三紙面額共計二百
    二十二萬元交付原告（因莊琳珍、甲○○參加互助會均由原告代為處理，故被告
    所開立之二紙本票亦交付原告，莊、李二人亦同意由原告代為處理），作為履約
    擔保。詎被告屆期並未清償，雖經原告多次催討，被告均置之不理，為此爰依合
    會契約之法律關係，請求被告給付會款及法定遲延利息等語。
二、被告則以會款業已清償，且原告之本票及會款請求權均已罹於時效而消滅等語，
    資為抗辯。
三、經查，原告與訴外人莊琳珍、甲○○（莊琳珍以乙○○別名參加，甲○○係其妻
    李莊玉蘭以甲○○名義參加）三人參加被告所召集之民間互助會，該互助會於第
    三十七會後停標，原告為活會，被告簽發面額七十四萬元之本票交付原告等情，
    有本票三紙、互助會會單一份在卷可證，且為兩造所不爭執，原告此部分之主張
    自堪信為真實。又被告自承於倒會後開立面額七十四萬元之本票交付活會，等被
    告支付四十四萬元現金及三十萬元之本票後，再收回七十四萬元之本票（見本院
    九十一年十一月十九日言詞辯論筆錄）。而被告並未依約給付四十四萬元及交付
    三十萬元之本票，莊琳珍、甲○○將該會款債權交由原告處理等情，並經證人李
    莊玉蘭、莊琳珍到庭證明屬實（分別見本院九十二年七月二十九日、九月二日言
    詞辯論筆錄），且有前開本票三紙、協議書二份在卷足憑，苟被告確已依約給付
    各該會款及本票，何以未將七十四萬元之本票收回？是被告抗辯稱已依約交付三
    十萬元本票及四十四萬元現金云云，洵非可採。
四、按民法第一百二十六條所謂一年或不及一年之定期給付債權，係指基於一定之法
    律關係，因每次一年以下期間之經過順次發生之債權而言，其清償期在一年以內
    之債權，係一時發生且因一次之給付即消滅者，不包含在內（最高法院二十八年
    上字第六○五號判例參照）。本件原告及莊琳珍、甲○○等三人均係活會，因已
    支付三十七期會款，故被告於倒會之後，允諾各給付七十四萬元，該債務因被告
    一次給付即歸於消滅，其性質並非分次按期給付之會款，被告抗辯稱原告所主張
    之債權係民法第一百二十六條之短期消滅時效期間之債權，已因五年期間經過而
    消滅云云，顯屬誤會，亦非可採。
五、另按因清償債務而對於債權人負擔新債務者，除當事人另有意思表示外，若新債
    務不履行時，其舊債務仍不消滅，民法第三百二十條規定甚明。本件被告交付七
    十四萬元本票給活會會員時，言明將來以現金四十四萬元及本票三十萬元換回該
    七十四萬元之本票，是本件原告收受被告七十四萬元之本票，並非同法第三百十
    九條之代物清償，至為明顯。原告所持有之本票縱因時效而不能主張票據上權利
    ，惟仍非不得依會款債權向被告請求，被告抗辯稱原告之票據權利其請求權時效
    已經消滅，不得請求給付票款，亦非可採。
六、綜據上述，原告請求被告給付二百二十二萬元及自起訴狀繕本送達翌日（九十一
    年九月四日）起至清償日止，按週年利率百分之五計算之利息，為有理由，應予
    准許。
七、本件係本於合會有所請求涉訟所為被告敗訴之判決，應由本院依民事訴訟法第三
    百八十九條第一項第二款規定依職權宣告假執行。又被告陳明願供擔保請准免為
    假執行之宣告，經核並無不合，爰酌定相當擔保金額轉許之。
中      華      民      國    九十二    年      九    月      十六      日
~B臺灣基隆地方法院基隆簡易庭
~B    法院書記官  賴  敏  慧
~B    法      官  陳  培  仁
右正本證明與原本無異。
本筆錄正本之送達，與判決正本之送達，有同一效力。
對於本件判決如有不服，應於收受送達後二十日內向本院提出上訴書狀，上訴於本院
合議庭，並按他造當事人之人數附具繕本。
中      華      民      國    九十二    年      九      月    二十四    日
~B    法院書記官  賴  敏  慧


司法院資訊處製作；財團法人民間司法改革基金會備份。
